最高法院刑事判決　　　　　　九十六年度台上字第二一六七號
上　訴　人　 台灣高等法院台中分院檢察署檢察官
被　　　告　 甲○○
　　　　　　　　　　 75號
上列上訴人因被告違反毒品危害防制條例案件，不服台灣高等法
院台中分院中華民國九十三年八月十九日第二審更審判決（九十
三年度上更(一)字第五四號，起訴案號：台灣南投地方法院檢察署
八十九年度偵字第二八六八號），提起上訴，本院判決如下：
    主  文
原判決撤銷，發回台灣高等法院台中分院。
    理  由
本件原判決以公訴意旨略以：被告甲○○基於販賣海洛因、安非
他命之概括犯意，先後於民國八十九年五月底、七月初某日及同
年八月十一日二十二時許，由盧榮發單獨一人或夥同其友人江玉
杏一同前往被告位於南投縣草屯鎮○○路三號之居所，以海洛因
每錢（約三點七五公克）新台幣（下同）一萬八千元、甲基安非
他命每兩（約三十七點五公克）二萬元之價格，向被告購買。盧
榮發於購買上開毒品後，除供己用外，亦轉售不特定人牟利，嗣
經嘉義縣警察局少年隊於偵辦盧榮發涉犯毒品案件時，循線知悉
被告涉有上開販賣毒品之不法情事，即於八十九年八月十五日二
十二時押解盧榮發前往被告之上開居所，當場查獲被告持有第二
級毒品甲基安非他命一包驗餘淨重０．六公克（包裝重０．一八
公克）、小密封袋、玻璃管、電子磅秤各一只，因認被告涉犯毒
品危害防制條例第四條第一項、第二項販賣第一級、第二級毒品
罪嫌云云。惟經審理結果認為不能證明被告犯罪，因而撤銷第一
審論被告以連續販賣第一級毒品罪之科刑判決，改判諭知被告無
罪。固非無見。
惟查：審理事實之法院對於被告有利及不利之證據，應一律注意
，詳為調查，綜合全案證據資料，本於經驗法則以定其取捨，並
將取捨證據及得心證之理由於判決內詳為說明，方為適法。又供
述證據前後稍有參差或相互間有所歧異時，事實審法院，非不可
本於經驗法則，綜合全部訴訟資料，作合理之判斷，以定其取捨
，非謂一有不符或矛盾，即應認其全部不可採。卷查證人即查獲
本件之員警蘇幸德於偵查時結證稱：「當初於偵辦盧榮發之毒品
案件時，係盧榮發主動告知毒品來源並親自帶同幹員，前往甲○
○之上開住處，而當場扣得安非他命、電子磅秤等物，且當時亦
經盧榮發、江玉杏等當面指認甲○○上開販賣毒品之不法事證無
誤」等語（偵查卷第七十五頁反面、第七十六頁）。檢察官於起
訴書亦執此資為被告犯罪之證據，原判決對此不利於被告之證據
未予審酌論列，難謂適法；又所謂被告或共犯自白之補強證據，
係指除該自白本身外，其他足資以證明自白之犯罪事實確具有相
當程度真實性之證據而言。其所補強者，非以事實之全部為必要
，以因補強證據與自白之相互利用，而足使犯罪事實獲得確信者
，即足當之。查證人江玉杏於警詢中證以：我確實在八十九年八
月十一日二十二時，在草屯一處地方見過甲○○。我有看到盧榮
發親手拿三萬八千元給甲○○，我不知道是幹什麼事的云云（偵
查卷第十八頁背面）；盧榮發於偵查中供陳：八十九年八月十一
日至被告住處購買毒品時，江玉杏有同往，但江玉杏不知道我們
（指其與被告）在做什麼等語（偵查卷第七十七頁），互核一致
。江玉杏所述，其看見盧榮發拿了三萬八千元給被告云云，如果
屬實，固因其未見、亦不知盧榮發意欲何為，而不足資以直接證
明被告販賣毒品予盧榮發，然是否仍不足以補強盧榮發所為：於
該日確有向被告購買三萬八千元之毒品之供證為真實可信？饒堪
研求；又江玉杏上開所述：見盧榮發交付三萬八千元予被告，並
稱：不知道是幹什麼等語，如何得認有失客觀中立？原判決未說
明其上開供證有何瑕疵，而不足採信之理由，竟僅以其係盧榮發
之女友，關係親密，即臆測其立場難期客觀中立，質疑其內容之
真實，並認不足以資為盧榮發所為不利於被告之供證之補強證據
（原判決第八頁第二至九行）；又以盧榮發供證前後矛盾不一，
即摒棄其全部供陳，而為有利於被告之認定，揆之前開說明，以
上原審對證據證明力自由判斷職權之行使，難謂無違採證法則。
檢察官上訴意旨執以指摘，非無理由，應認原判決仍有撤銷發回
之原因。
據上論結，應依刑事訴訟法第三百九十七條、第四百零一條，判
決如主文。
中　　華　　民　　國　九十六　年　　四　　月　 二十 　日
                      最高法院刑事第五庭
                          審判長法官  林　增　福
                                法官  邵　燕　玲
                                法官  張　清　埤
                                法官  陳　世　雄
                                法官  蔡　國　在
      本件正本證明與原本無異
                                      書  記  官
中　　華　　民　　國　九十六　年　　四　　月　二十六　日
                                                      Ｑ
